臺灣高雄地方法院交通事件裁定　　　 100年度交聲字第2332號
原處分機關　交通部公路總局高雄區監理所旗山監理站
異　議　人
即受處分人　詹慶榮
上列受處分人因違反道路交通管理處罰條例案件，對於交通部公
路總局高雄區監理所旗山監理站民國100 年10月29日所為之處分
（原處分案號：高監營裁字第裁85-N00000000號）聲明異議，本
院裁定如下：
    主  文
原處分撤銷。
詹慶榮汽車駕駛人，駕駛汽車（騎乘輕型機車）經測試酒精濃度
超過規定標準，處罰鍰新臺幣參萬柒仟壹佰陸拾元，並記違規點
數伍點及接受道路交通安全講習。
    理  由
一、異議意旨略以：異議人於民國98年1 月28日19時50分許，酒
    後騎乘車牌號碼DOQ-138 號輕型機車，並在高雄市○○區○
    ○街高幹62前為警查獲，且經警委託醫護人員測得血液中酒
    精濃度為425.69MG/DL（經換算呼氣酒精濃度為2.128MG/L，
    已顯逾0.25MG/L之不得酒後騎車之標準）。惟異議人之前述
    行為，業遭檢察官為緩起訴處分確定並裁罰義務勞務80小時
    ，且異議人已依限服畢勞務，詎原處分機關竟又重複裁處異
    議人新臺幣（下同）4 萬5000元之罰鍰，異議人自不能甘服
    ，爰依法聲明異議等語。
二、異議人酒後騎車之違規行為單一，而罰鍰、記違規點數及施
    以道路交通安全講習等法律效果（處罰效果）與違規行為之
    存否俱無從分離，是以異議人雖僅就罰鍰之部分，而未就記
    違規點數、施以道路交通安全講習等法律效果部分聲明異議
    ，惟為貫徹司法審查作用，本院亦應併予審理，均合先指明
    。
三、汽車（含機器腳踏車，下同）駕駛人，駕駛汽車經測試檢定
    酒精濃度超過規定標準者，處1 萬5000元以上6 萬元以下罰
    鍰，並當場移置保管其車輛及吊扣其駕駛執照1 年；又汽車
    駕駛人，有道路交通管理處罰條例第35條第1 項規定之情形
    者，應接受道路交通安全講習，道路交通管理處罰條例第35
    條第1 項第1 款、第24條第1 項第2 款分別規定甚明。而所
    謂酒精濃度超過規定之標準者，依道路交通安全規則第114
    條第2 款之規定，係指汽車駕駛人飲用酒類或其他類似物後
    其吐氣所含酒精濃度超過每公升0.25毫克或血液中酒精濃度
    超過0.05% 以上者。另依違反道路交通管理事件統一裁罰基
    準表規定，如吐氣所含酒精濃度超過每公升0.55毫克猶騎乘
    機車且遵期到案接受裁決者，處罰鍰4 萬5000元。經查：
  (一)異議人首揭時、地，酒後經換算呼氣酒精濃度達2.128MG/L
    之程度，猶騎乘輕型機車致為警查獲，並經原處分機關就該
    違規行為，裁決罰鍰4 萬5000元、記違規點數5 點及施以道
    路交通安全講習等處分各節，業據異議人自承明確，且有違
    反道路交通管理事件裁決書附卷可稽，固堪認定。
  (二)就原處分裁處異議人罰鍰4 萬5000 元是否適法部分：
    1.按「一行為同時觸犯刑事法律及違反行政法上義務規定者
      ，依刑事法律處罰之。但其行為應處以其他種類行政罰或
      得沒入之物而未經法院宣告沒收者，亦得裁處之」、「前
      項行為如經不起訴處分、緩起訴處分確定或為無罪、免訴
      、不受理、不付審理、不付保護處分、免刑、緩刑之裁判
      確定者，得依違反行政法上義務規定裁處之」、「第一項
      行為經緩起訴處分或緩刑宣告確定且經命向公庫或指定之
      公益團體、地方自治團體、政府機關、政府機構、行政法
      人、社區或其他符合公益目的之機構或團體，支付一定之
      金額或提供義務勞務者，其所支付之金額或提供之勞務，
      應於依前項規定裁處之罰鍰內扣抵之」、「前項勞務扣抵
      罰鍰之金額，按最初裁處時之每小時基本工資乘以義務勞
      務時數核算」，甫於100 年11月8 日修正、並於100 年11
      月23日華總一義字第10000259791 號公布之行政罰法第26
      條第1 至4 項定有明文；又同日公布之同法第45條第2 項
      復另定明：「本法中華民國100 年11月8 日修正之第26第
      3 項至第5 項規定，於修正施行前違反行政法上義務之行
      為同時觸犯刑事法律，經緩起訴處分確定，應受行政罰之
      處罰而未經裁處者，亦適用之；曾經裁處，因訴願、行政
      訴訟或其他救濟程序經撤銷，而於修正施行後為裁處者，
      亦同」等語，均合先指明。
    2.查異議人同一酒後騎乘機車之行為，前經臺灣高雄地方法
      院檢察署檢察官以98年度偵字第6287號為緩起訴處分，緩
      起訴期間為2 年，並命異議人向指定之公益團體、地方自
      治團體或社區提供80小時之義務勞務，且異議人已依限履
      行完成，而前述緩起訴處分期間亦已於100 年2 月5 日期
      滿而未經撤銷等情，有緩起訴處分書、臺灣高等法院被告
      前案紀錄表在卷可參，異議人既已因同一行為依檢察官之
      緩起訴命令服80小時之義務勞務，則依首揭法律規定，該
      80 小 時依「最初裁處時」之每小時基本工資（即每小時
      98元，卷附基本工資之制定與調整經過說明參照）計得之
      7840元，即應自原應處罰鍰之數額中扣除，原處分機關未
      及適用前述甫公布施行之行政罰法第26條第3 、4 項規定
      ，致猶對異議人裁處全額罰鍰45000 元，自有未恰，而僅
      能裁罰差額之3 萬7160元（即00000-0000＝37160 ），始
      為適法。
  (三)就原處分裁處記違規點數5 點及施以道路交通安全講習，是
    否適法部分：
    1.按領有汽車駕駛執照之汽車駕駛人，除駕駛聯結車、大客
      車、大貨車外之非其駕駛執照種類之車輛，違反本條例及
      道路交通安全規則之規定，應受吊扣駕駛執照情形時，無
      因而肇事致人受傷或重傷者，記違規點數5 點，道路交通
      管理處罰條例第68條第2 項定有明文。
    2.查異議人領有重型機車駕駛執照，有證號查詢機車駕駛人
      資料在卷足佐，而其本次酒後騎車所騎乘之車輛為輕型機
      車，核非其所持駕駛執照種類之車輛，則原處分機關依前
      述規定，將異議人依道路交通管理處罰條例第35條第1 項
      規定本應受之「吊扣駕駛執照1 年」處罰，改為記違規點
      數5 點之處罰，於法自屬有據。
    3.末原處分機關裁處異議人記違規點數及應參加道路安全講
      習部分，均係為達成遏止酒後駕車之不法行為，維護道路
      交通用路權人之安全法益等行政目的所必要之罰鍰以外之
      其他種類行政罰，依行政罰法第26條第1 項但書之規定，
      原處分機關仍得裁處，並未違反「一事不二罰」之規定，
      故此部分之裁處均無違誤，併予指明。
四、綜上所述，原處分機關未及適用甫公布施行之行政罰法第26
    條第3 、4 項規定，裁罰異議人全額即4 萬5000元之罰鍰，
    就逾3 萬7160元之部分，自屬違法，異議人聲明異議請求撤
    銷此部分之處分，為有理由，本院爰將原處分全數予以撤銷
    ，並依法自為裁定如主文第2 項所示。
據上論斷，應依道路交通事件處理辦法第19條，裁定如主文。
中    華    民    國   100    年    12    月    1     日
                  交通法庭    法  官  莊珮吟
以上正本證明與原本無異。
如不服本裁定應於送達後5日內向本院提出抗告狀。
中    華    民    國   100    年    12    月    1     日
                              書記官  鍾淑美